臺灣高等法院高雄分院刑事裁定　　　　 94年度交抗字第153號
抗告人即
受處分人　　甲○○
上列抗告人因聲明異議案件，不服臺灣高雄地方法院中華民國94
年10月24日裁定（94年度交聲字第364 號），提起抗告，本院裁
定如下：
    主  文
原裁定及原處分均撤銷。
甲○○不罰。
    理  由
一、原處分意旨略以：甲○○於民國（下同）94年4 月15日7 時
    55分許，駕駛車牌號碼JS-5720 號自用小客車，行經高雄縣
    燕巢鄉○○路、安西路口時，不慎撞及蕭秋明所騎乘之機車
    ，蕭秋明人車倒地受傷，詎甲○○未下車察看，竟加速駕車
    逃離現場，違反道路交通管理處罰條例第62條第1 項之規定
    ，經高雄縣警察局交通警察隊製單舉發，爰依道路交通管理
    處罰條例第62條第1 項、第67條第1 項之規定，對甲○○科
    處吊銷駕駛執照，並終身禁止考照（交通部公路總局高雄區
    監理所高監自字第裁80-N00000000號裁決書）。
二、抗告意旨則以：伊於上揭時地肇事後，即下車察看，因未尋
    獲公用電話，乃直接前往伊任職之義大醫院請求護理長簡慧
    琪協助，亦經證人簡慧琪於偵查中證述屬實，且在警方尚未
    查知肇事者前已自行到案接受訊問，伊確無肇事逃逸，且其
    所涉肇事逃逸罪嫌，業經檢察官為不起訴處分，有臺灣高雄
    地方法院檢察署94年度偵字第14020 號不起訴處分書可稽。
    原處分誤為裁罰，原裁定未為詳查，遽為駁回異議之裁定，
    尚嫌率斷等語。
三、按汽車駕駛人，駕駛汽車肇事致人受傷或死亡，應即採取救
    護或其他必要措施，並向警察機關報告，不得駛離；違者吊
    扣其駕照三個月至六個月；逃逸者吊銷駕駛執照，道路交通
    管理處罰條例第62條第1 項定有明文。而汽車駕駛人，曾依
    該條例第62條第1 項之規定吊銷駕駛執照者，終生不得考領
    駕駛執照，道路交通管理處罰條例第67條第1 項，亦定有明
    文。顯見汽車駕駛人於汽車肇事後逃逸之處罰至為嚴厲，是
    就此項肇事逃逸事實之存否，自應審慎調查認定，庶免嚴重
    剝奪人民考照駕車之權利。
四、經查：
  (一)受處分人駕車行經上揭時地肇事致被害人蕭秋明受傷，未留
    在現場實施救護，並駕車離開現場一節，固據抗告人即受處
    分人坦承在卷，復據被害人蕭秋明於警詢時指述甚詳，並有
    財團法人義大醫院出具之診斷證明書附於警卷足稽。惟受處
    分人於車禍發生後，有下車察看並告知被害人伊係義大醫院
    護士，要去找電話，因找不到電話，乃直接到義大醫院找護
    理長簡慧琪請求協助等情，已據其在檢察官偵查中供明在卷
    （見偵查卷第4 頁），受處分人是否有肇事逃逸行為，已難
    僅因警詢之「我急著要上班，怕上班遲到」短短數語而為認
    定；又檢察官於偵查中指揮員警詢問證人即義大醫院護理長
    簡慧琪後，證實受處分人確有告知車禍並請求派救護車前往
    救護之事實（見偵查卷第13頁）。檢察官因以受處分人所辯
    與事實相符，無法證明受處分人有肇事逃逸之犯意，而為不
    起訴處分確定，有臺灣高雄地方法院檢察署94年度偵字第14
    020 號不起訴處分書可稽（見偵查卷第14頁），益見受處分
    人於肇事後，並非基於逃逸之犯意而離去現場，自無原處分
    所指之肇事逃逸違規行為。
  (二)被害人蕭秋明於警詢時固陳稱：「被一輛自小客車所撞倒，
    隨後那一輛自小客就離開現場，其他我就不知道了」等語，
    惟此項陳述係被害人於本件肇事後之翌日，當時被害人之精
    神狀況很清醒下所為，有該警詢筆錄可按，並經證人即承辦
    員警顧益彰於原審審理時到庭結證屬實（見原審卷第59頁）
    。然被害人於原審審理時到庭結證稱：伊被撞後，只知道被
    人扶到路邊靠在電桿上，就不醒人事，直到被送到義大醫院
    才清醒，不知道受處分人有無與其交談，受處分人有到醫院
    看伊，車禍最近的醫院就是義大醫院，當地並無公用電話，
    距最近警局約1 公里等語甚詳（見原審卷第20至22頁）。參
    酌被害人於警詢清醒時所稱「其他我就不知道了」一語，可
    知被害人遭撞擊倒地後確已陷入意識模糊、喪失之情狀，於
    此情形下，受處分人下車察看、告知要找電話等，難期被害
    人得以理解、記憶，是其於原審所為證詞應屬真實可信。從
    而，亦難執其在警詢時之陳述，而為不利受處分人之認定。
  (三)本件車禍肇事後，係由一名男子於上午7 時54分7 秒以行動
    電話向高雄縣消防局報案，該局於同日上午8 時3 分50秒轉
    報高雄縣政府警察局請派員警前往處理，被害人則於同日上
    午8 時14分由救護車送入義大醫院治療等情，分別有高雄縣
    消防局94年11月30日函、高雄縣政府警察局94年11月30日函
    、義大醫院94年12月7 日函各1 份附卷可憑（見本院卷第16
    至18、20至21、24頁）。而受處分人離開現場抵達義大醫院
    後，確有告知護理長簡慧琪發生車禍地點，並請求協助，且
    在討論當中受處分人自己有執行請求救護之事，一般人員遲
    到會列入考核及扣薪，除非曠職才有可能解聘等情，亦據證
    人簡慧琪於本院審理中到庭結證屬實（見本院卷第32至34頁
    ）。參以肇事現場距義大醫院1 公里多，當時路邊並無公用
    電話，而路邊商家不多，店門未開，亦有現場照片多張附於
    警卷可稽，則受處分人於肇事後下車察看，查無電話可資報
    警並請求救護，依其為義大醫院現職護士之反應，乃直接前
    往距離最近之義大醫院請求救護，自難認其主觀上有不予救
    護之肇事逃逸犯意甚明，是受處分人上開所辯應堪採信。此
    外，復查無其他證據足以證明受處分人係基於肇事逃逸之犯
    意而離去肇事現場，揆諸上開說明，自不得依道路交通管理
    處罰條例第62條第1 項、第67條第1 項之規定吊銷受處分人
    之駕駛執照並終身禁考。詎原審法院未詳為勾稽，仍駁回受
    處分人之異議聲明維持原處分機關之上開處分，尚有未當。
    受處分人抗告意旨據以指摘原裁定不當，經核為有理由，應
    由本院將原處分及裁定均撤銷，並依法諭知受處分人不罰。
五、據上論斷，應依道路交通案件處理辦法第20條、第26條、刑
    事訴訟法第413 條前段，裁定如主文。
中　　華　　民　　國　　94　　年　　12　　月　　26　　日
                  刑事第四庭    審判長法  官 蕭權閔
                                      法  官 陳吉雄
                                      法  官 林水城
以上正本證明與原本無異。
本裁定不得再抗告。
中　　華　　民　　國　　94　　年　　12　　月　　26　　日
　　　　　　　　　　　　　　　　　　　書記官 吳新貞
